【裁判字號】    91,上易,1136
【裁判日期】    920313
【裁判案由】    詐欺
【裁判全文】
臺灣高等法院高雄分院刑事判決                  九十一年度上易字第一一三六號
    上  訴  人
    即自訴人    乙○○
    自訴代理人  丙○○律師
    上  訴  人
    即  被  告  甲○○
右上訴人因被告詐欺案件，不服臺灣高雄地方法院九十年度自字第三三號中華民國九
十一年六月二十一日第一審判決，提起上訴，本院判決如左：
      主  文
原判決撤銷。
甲○○連續意圖為自己不法之所有，以詐術使人將本人之物交付，處有期徒刑年。
      事  實
一、甲○○原在元富證券股份有限公司（以下簡稱：元富公司）七賢分公司任職營業
    員，民國八十九年四月間，其本人因欲買賣股票虧損八百多萬元（新台幣，下同
    ），且因缺乏資金，遂施用詐術，向乙○○誆稱該公司有客戶因臨時缺錢交割或
    有意加碼買進股票而資金不足，請乙○○提供資金，由甲○○借與該客戶，且客
    戶之股票存摺、金融卡均放在乙○○處，待客戶賣出股票取得資金後，即可清償
    貸借之金額（嗣因甲○○以方便轉帳為由，改由甲○○持有保管），並依業界慣
    例每萬元日息七元，由乙○○實收五元，甲○○抽取二元（其中一元予同事包亞
    芬）；使乙○○誤認為無風險，陷於錯誤，而應允之。乙○○遂自八十九年五月
    十一日起，陸續匯錢進入甲○○指定之銀行帳戶，雙方約定將資金分成二筆，每
    三天一個循環，例乙○○第一天匯一百萬元、第二天匯二百萬元予甲○○，第三
    天甲○○即將一百萬元匯還乙○○，並將利息存入乙○○之妻莊陳寶貴之帳戶（
    中興商業銀行、帳號000000000000號），而第二天所匯之二百萬元
    ，則於第四天匯還，甲○○與乙○○間之借貸關係至同年八月三十日，均依約履
    行（八十九年五月十一日至同年八月二十九日部分，甲○○嗣後已清償之部分，
    因無不法所有之意圖，不構成犯罪），迨自同年八月三十日起，甲○○因買賣股
    票虧損，已無資力清償，竟意圖為自己不法之所有，並基於概括犯意，在高雄市
    元富公司七賢分公司買賣股票且已無資力清償事實，仍以前揭事由向乙○○借款
    ，致乙○○陷於錯誤，陸續交付款項，至同年十月十六日，共計交付六千三百七
    十三萬元予甲○○（交付期日及金額均如附表所示），嗣同年十月二十日甲○○
    未再付息，經乙○○向甲○○詢問，甲○○見已無可隱瞞，始告知其將向乙○○
    取得之金錢，作為自己買賣股票之用，因虧損已無力還款，乙○○始知受騙。
二、案經乙○○提起自訴。
      理  由
一、訊據被告甲○○矢口否認有詐欺犯行，辯稱伊向乙○○調借資金確曾供元富證券
    七賢分公司之營業員、及客戶使用，嗣因伊違規外出幫客戶開戶，經證券交易所
    調扣一個月營業牌照，於九月一日執行，當時曾向自訴人告知，自訴人亦同意只
    轉利息，不必轉本金，另每日向客戶收取之銀行存摺、金融卡，因每日須用以轉
    帳，自訴人嫌太繁雜，不便跑銀行，才由伊代為轉帳，又自訴人既知其提供之資
    金係由被告用於股票市場上，則必有風險，縱因股票市場下滑，致使被告操作失
    利，未能將其資金如期匯回自訴人，並非被告施予詐術所致，自訴人為圖厚利，
    同意提供資金由被告操作，自屬長期性、連續性，顯與一般個別性之單筆借貸有
    別，故八十九年八月三十一日後，雖股票市場每況愈下，但被告既尚從事該工作
    ，當希望能繼續操作以賺回其利潤，未料因市場繼續下滑，虧損嚴重，始無法清
    償借款，並無詐欺之犯意云云。
二、惟查：
（一）被告係以客戶臨時缺錢交割或有意加碼買進股票而資金不足，三天後客戶賣出
      股票，即可還款為由，自八十九年五月十一日起，向自訴人借貸，且最初被告
      以客戶買賣股票的存摺、金融卡都由自訴人保管，使自訴人深信無風險（自訴
      人之資金得由客戶之股票取償）而貸予款項，嗣自同年八月三十日起，累積共
      欠如附表所示之金額等情，已據自訴人指述歷歷，並提出帳戶明細、資金往來
      明細、對帳單等件附卷可資佐證。參以被告於原審亦自承向自訴人以「客戶臨
      時需要交割款，缺錢要調用資金，三天後股票賣掉客戶就會還錢」為由調用資
      金（原審卷第二０四、二０五頁），並坦承積欠自訴人六千多萬元等情，足證
      自訴人指訴情節應屬真實無疑。
（二）再者，被告於原審坦承六千多萬元係被告全部用在交割股款，買賣股票之用，
      因股票虧損致無法償還自訴人（原審卷第六四頁），於本院審理中，並列表自
      承在八十九年一月至四月間共虧損八百八十四萬二千九百四十五元，同年五月
      至十月間虧損達四千四百二十七萬零二百十七元（未含利息支出），故被告所
      辯向自訴人借貸之資金，縱使曾貸借其他客戶或營業員，惟造成無法償還自訴
      人之原因，仍繫因於被告自已（借用人頭戶）買賣股票虧損所致。
（三）又被告向自訴人商借款項時，係以「客戶因臨時缺錢交割或有意加碼買進股票
      而資金不足」為借款之原由，自訴人如知道被告用以買賣股票，不可能會把錢
      借給被告，此業據自訴人指訴明確。而以社會客觀一般人之考量，客戶因缺錢
      交割或有意加碼買進股票時，因股票存摺、金融卡可交予金主持有，俟客戶賣
      出股票，即可收回所借貸之金額，其債權可藉由股票出售獲有保障；惟如係交
      予被告買賣股票，以被告自承當時每月收入四萬元，縱以其在本院辯論期日所
      提出之薪資表八萬多元而論，在別無其他擔保之情形下，當無人敢於貸借如附
      表所示六千多萬元之鉅額。自訴人指訴情節，與社會常情相符，應堪採信。另
      被告於原審對法官訊問「九月一日開始沒有將錢匯回來（即匯入自訴人帳戶）
      時，有沒有四千二百五十萬元可以還自訴人？」時，答稱「沒有」（原審卷第
      二０六頁），顯見被告在八十九年八月三十日通知自訴人匯款時，已陷於無資
      力清償債務，是被告隱瞞其真正資金用途大部分在於彌補其本人先前買賣股票
      之虧損及繼續供其本人買賣股票之用，而以上詞向自訴人借款，即有不法所有
      之意圖，且係施用詐術使自訴人陷於錯誤而交付財物甚明，被告辯稱因買賣股
      票虧損，並非其個人有不法所得云云，尚無足取，其所提出胡國華等人頭戶買
      賣股票明細，以證明其買賣虧損，亦難採為被告有利之證據。
（四）至於被告另辯自訴人原係元富證券七賢分公司之營業員包亞芬之金主，因包亞
      芬之提議，始改向自訴人借貸資金；自訴人原要給被告每萬元一元之酬勞，被
      告原拒絕接受，因怕影響包亞芬之請求，始答應，非自訴人所言被告抽取二元
      ；及被告因違規被吊扣執照一個月，始調入貴賓室，自訴人並同意只轉利息，
      均無影響於其罪責之成立，另其聲請傳訊證人李姿慧以證明其曾向自訴人說明
      受吊牌處，無法在營業櫃台辦理轉帳業務事由，自訴人當時曾表示錢是被告出
      面借的，如果出事亦找被告負責云云，縱認屬實，亦無影響本院對被告犯罪事
      實之認定。爰不予傳喚。另自訴狀雖未明載八十九年八月三十匯款二千二百萬
      元部分，惟自訴狀已載明九月一日被告應匯入二千二百萬元，是就該部分亦應
      認已在自訴之列，併此敘明。綜上所述，本案事證明確，被告犯行洵堪認定。
三、核被告所為係犯刑法第三百三十九條第一項之詐欺罪，被告如附表借款欄所示之
    多次犯行，時間緊接，犯罪構成要件相同，顯係基於概括犯意為之，為連續犯，
    應以一罪論，並依法加重其刑。
四、原審為被告論罪科刑之判決，固非無見，惟查被告所為應構成連續犯，原審未予
    認定，即有違誤，又被告詐欺所得共為六千三百十三萬元，原審只認定二千零六
    十三萬元，與事實不符，亦有未當。被告上訴意旨，否認犯罪，固不足採信；另
    自訴人上訴意旨，以原審量刑過輕為由，指摘原判決不當，亦無足取，惟就指摘
    原判決認定金額未當，及構成連續犯部分，則為有理由，自應予撤銷改判。爰審
    酌被告素行良好、其犯罪之動機、目的、對自訴人所生之危害非小，及其事後積
    極工作、籌錢還款（被告供稱有還二百八十多萬元，自訴代理人雖稱只拿到十幾
    萬元，其餘被討債公司拿走，惟審酌被告不可能自行僱請討債公司，足見被告事
    後確有籌錢還款），及其犯罪後否認犯行暨其他一切情狀，量處如主文所示之刑
    ，以資懲儆。
據上論結，應依刑事訴訟法第三百六十九條第一項前段、第三百六十四條、第三百四
十三條、第二百九十九條第一項前段、刑法第五十六條、第三百三十九條第一項，罰
金罰鍰提高標準條例第一條前段，判決如主文。
中      華      民      國    九十二    年      三      月   十三     日
                              臺灣高等法院高雄分院刑事第五庭
                                  審判長法官  吳水木
                                        法官  洪慶鐘
                                        法官  趙文淵
右正本證明與原本無異。
不得上訴。
                                  法院書記官  林采瑩
中      華      民      國    九十二      年      三      月    十八    日
附錄：本判決論罪科刑法條：
附錄法條：
刑法第三百三十九條第一項：
  意圖為自己或第三人不法之所有，以詐術使人將本人或第三人之物交付者，處五年
  以下有期徒刑、拘役或科或併科一千元以下罰金。


司法院資訊處製作；財團法人民間司法改革基金會備份。
